【裁判字號】    92,台上,1710
【裁判日期】    920403
【裁判案由】    強盜等罪
【裁判全文】
最高法院刑事判決                              九十二年度台上字第一七一○號
    上訴人  丙○○
    被  告  乙○○
            甲○○
右上訴人因自訴被告等強盜等罪案件，不服台灣高等法院台中分院中華民國八十九年
十一月二十二日第二審判決（八十九年度上訴字第八三一號，自訴案號：台灣台中地
方法院八十七年度自字第一０八九號），提起上訴，本院判決如左：
    主  文
原判決關於乙○○部分撤銷，發回台灣高等法院台中分院。
其他上訴駁回。
    理  由
一撤銷發回部分
本件原判決以自訴意旨略以：上訴人丙○○為鵬遠環境工程股份有限公司（下稱鵬遠
公司）之總經理，被告乙○○前任職於鵬遠公司擔任財務協理，掌管鵬遠公司之財務
業務並保管公司之一切大小章、支票印鑑、支票簿等。民國八十七年四月上旬，乙○
○擅自開立公司支票並以自己為受款人，於八十七年五月間持向上訴人請求給付。嗣
後上訴人前往鵬遠公司大陸分公司視察業務，於八十七年九月九日清晨七、八點左右
，上訴人自位於江蘇省昆山市○○路保昆公寓四樓之分公司外出吃早餐時，乙○○夥
同三名不詳姓名之大陸男子，將上訴人挾持回公司，動手毆打上訴人致血流滿面，強
行取走上訴人身上之美金一千元、人民幣及新台幣若干，以及行動電話一支等物品，
除此之外更問道「錢在那裡？」進而翻箱倒櫃尋找財物。其間，公司內尚有一職員即
被告甲○○，因聽見聲音而探頭詢問發生何事，三名男子以「不關你的事」喝令其回
辦公室。另一方面，乙○○靜坐一旁草擬協議書，並強令上訴人抄寫一遍後簽名，隨
後渠等並向上訴人嚇稱「如敢報案，會讓你死在大陸，回不了台灣」即揚長而去。迨
乙○○等人離去，上訴人與甲○○，見現場一片凌亂，甲○○即拿出錄影機錄下現場
狀況，上訴人並前往昆山市第一人民醫院急診救治。因認乙○○共同牽連涉犯懲治盜
匪條例第五條第一項第一款盜匪罪、刑法第三百零四條以強暴、脅迫使人行無義務之
事之強制罪嫌云云。經調查證據之結果，認乙○○之犯罪不能證明，維持第一審諭知
其無罪之判決，駁回上訴人此部分在第二審之上訴，固非無見。
惟按自訴人、證人之陳述有部分前後不符，或相互間有歧異時，究竟何者為可採，法
院仍得本其調查證據所得之心證予以斟酌，非謂一有不符或矛盾，即應認其全部均為
不可採信，自訴人之指陳，雖難免故予誇大，證人之證言有時亦有予渲染之可能，然
其基本事實之陳述，若果與真實性無礙時，則仍非不得予以採信（本院七十四年台上
字第一五九九號判例意旨參照）。又判決所載之理由彼此有相牴觸者，為判決理由矛
盾，其判決當然違背法令，刑事訴訟法第三百七十九條第十四款定有明文。查本件上
訴人於第一審時已提出八十七年九月九日大陸昆山市第一人民醫院門診病歷影本乙份
、私立中國醫藥學院附設醫院診斷書影本一份、Ｖ８攝影機所錄製之現場破壞情形錄
影帶乙捲、一九九八年九月九日上訴人與乙○○所簽立，由甲○○見證之協議書影本
等證據，指訴其確於八十七年九月九日在鵬遠公司大陸分公司遭乙○○夥同不詳姓名
之男子三人強盜、剝奪自由、毆傷並被迫寫立協議書等情，雖為原判決所不採，但原
判決理由內既謂乙○○於偵查中已自白略以：其確曾於八十七年九月九日上午八時許
，至鵬遠公司大陸分公司與上訴人洽談以工程款支付向乙○○週轉之借款並簽立協議
書云云，並有卷附之該協議書影本、證人林明珠於原審之證言等證據可資佐證（見原
判決理由四、(三)、原判決第四至七頁），似認乙○○確於上訴於八十七年九月九日在
鵬遠公司大陸分公司被毆及被迫簽立協議書時「在場」，上訴人之指訴，並非全然無
據；然又於理由內謂：上訴人指訴乙○○於上訴人被毆打時在場云云，證人林明珠
證述其經甲○○電話中告知乙○○在場云云，均尚待查考，而未能遽信上訴人及證人
之上開供述云云（見原判決第八頁），彼此似相牴觸，難謂適法。又依上訴人於原審
所提之台灣台中地方法院八十七年度中簡字第二三三八號乙○○訴請丙○○給付票款
（一千萬元）事件，八十七年九月九日上午十時十五分第一次開庭，乙○○委請許美
華代理出庭之該事件點名單及筆錄影本（見原審八十九年十一月十五日上訴理由及辯
論意旨狀之證物三、四），上訴人似不可能於八十七年九月九日上午約乙○○至鵬遠
公司大陸分公司和解，否則雙方何須各委請代理人就給付票款事件爭辯？則上訴人指
訴其於該日遭乙○○夥同不詳姓名之男子三人剝奪自由、強盜及被迫簽立協議書，是
否均不可採信，揆之首開說明，即非無再行研求之餘地，實情若何，自應再加詳查俾
發現真實，以期無枉無縱。另原判決僅說明甲○○否認證人林明珠關於電話部分之證
言，對於上訴人是否確於八十七年九月九日在鵬遠公司大陸分公司內被強盜、毆傷及
被迫簽立協議書，及乙○○當時是否在場，並未說明其調查證據所得結果之心證理由
；又上訴人與乙○○電話錄音中所稱「不要再假了，再假就不像了。」、「我查清楚
了再說！」，其真意是否為不清楚對其毆打之三名不詳姓名男子為何人？能否遽謂乙
○○與該三名不詳姓名男子間，即無犯意聯絡及行為分擔，均有事實未明及理由未備
之違法。上訴人就乙○○關於強盜及剝奪人之行動自由部分指摘原判決不當，尚非全
無理由，應認該部分有撤銷發回更審之原因。又乙○○被訴涉犯刑法第三百零四條強
制罪部分，雖屬刑事訴訟法第三百七十六條第一款之案件，但依自訴意旨所指與被訴
強盜及剝奪人之行動自由部分有牽連犯之裁判上一罪關係，亦應一併發回，合予指明
。
二上訴駁回部分
按刑事訴訟法第三百七十七條規定，上訴於第三審法院，非以判決違背法令為理由，
不得為之。是提起第三審上訴，應以原判決違背法令為理由，係屬法定要件。如果上
訴理由狀並未依據卷內訴訟資料，具體指摘原判決不適用何種法則或如何適用不當，
或所指摘原判決違法情事，顯與法律規定得為第三審上訴理由之違法情形，不相適合
時，均應認其上訴為違背法律上之程式，予以駁回。本件上訴人丙○○上訴意旨略稱
：證人林明珠於原審審理時所為之證言（見原判決理由四、(三)），係被告甲○○於
案發後不久於犯罪現場及上訴人身旁，就案件之發生經過及有關情況所為之供述，甲
○○就其自己參與犯罪之部分，雖有所隱瞞，但上訴人之指訴與證人林明珠之證述大
致相符，自得為甲○○涉犯強盜、妨害自由罪嫌之證明云云。
惟查原判決以上訴人於八十八年十一月九日提出追加自訴狀前係載稱：案發時甲○○
正巧在辦公室，其為乙○○等人趕入另一房間禁止出來，嗣簽好協議書後再命甲○○
出來作見證，再令甲○○進入房間，待乙○○等人離去，甲○○始出房間，見現場一
片凌亂，上訴人一身是傷，甲○○即拿出錄影機錄下現場情況等語。設若甲○○果有
與乙○○共謀強盜，甲○○理應避免出現在案發現場，更不可能事後再持錄影機幫忙
搜證。是以上訴人指甲○○有上訴人所指犯行，純係猜測之詞。此外，上訴人並無法
提出其他證據足資證明甲○○有其指訴之犯行，因認第一審被訴強盜及剝奪人之行動
自由部分，犯罪尚屬不能證明，諭知其無罪之判決，於法並無不合，予以維持，駁回
上訴人上開部分在第二審之上訴，已說明其證據取捨及判斷之理由，從形式上觀察並
無違背法令之情形。上訴意旨並未具體指摘原判決關於甲○○上開部分不適用何種法
則或如何適用不當，揆之上開說明，其就此部分之上訴為違背法律上之程式，應予駁
回。又甲○○另被訴涉犯刑法第三百零四條強制罪部分，經原審認第一審以甲○○此
部分犯罪尚屬不能證明，諭知無罪之判決，於法並無不合，予以維持，駁回上訴人此
部分在第二審之上訴在案，查該部分屬刑事訴訟法第三百七十六條第一款之案件，依
法不得上訴於第三審法院，上訴人對此部分上訴，顯為法所不許，應併予駁回。
據上論結，應依刑事訴訟法第三百九十七條、第四百零一條、第三百九十五條前段，
判決如主文。
中      華      民      國    九十二    年      四      月      三      日
                              最高法院刑事第八庭
                                  審判長法官  莊  登  照
                                        法官  洪  明  輝
                                        法官  黃  一  鑫
                                        法官  魏  新  和
                                        法官  林  秀  夫
      右正本證明與原本無異
                                              書  記  官
中      華      民      國    九十二    年      四      月      十      日


司法院資訊處製作；財團法人民間司法改革基金會備份。
